【裁判字號】    94,上訴,3742
【裁判日期】    950315
【裁判案由】    強盜等
【裁判全文】
臺灣高等法院刑事判決                94年度上訴字第3742號
上  訴  人  臺灣桃園地方法院檢察署檢察官
上  訴  人
即  被  告  戊○○
            丙○○
被      告  丁○○
上列上訴人因被告強盜案件，不服臺灣桃園地方法院94年度訴字
第731號，中華民國94年8月31日第一審判決（起訴案號：臺灣桃
園地方法院檢察署94年度偵字第2182號），提起上訴，本院判決
如下：
    主  文
原判決關於戊○○、丙○○共同連續以脅迫使人行無義務之事及
定執行刑部分暨丁○○部分均撤銷。
戊○○、丙○○共同以非法方法剝奪人之行動自由，戊○○處有
期徒刑柒月；丙○○處有期徒刑伍月。
丁○○連續寄藏可發射子彈具有殺傷力之改造手槍，處有期徒刑
陸月，併科罰金新臺幣壹萬元，罰金如易服勞役，以佰元（即
新臺幣玖佰元）折算壹日，扣案之改造手槍壹支（槍枝管制編號
：0000000000號，含彈匣壹個）沒收。又共同以非法方法剝奪人
之行動自由，處有期徒刑伍月。應執行有期徒刑拾月；罰金新台
幣壹萬元，罰金如易服勞役，以佰元（即新臺幣玖佰元）折算
壹日，扣案之改造手槍壹支（槍枝管制編號：0000000000號，含
彈匣壹個）沒收。
其他上訴駁回。
戊○○撤銷改判部分所處有期徒刑柒月與駁回上訴部分所處之刑
應執行有期徒刑壹年柒月，罰金新台幣陸萬元，罰金如易服勞役
，以佰元（即新臺幣玖佰元）折算壹日，扣案之改造手槍壹支
（槍枝管制編號：0000000000號，含彈匣壹個）沒收。
丙○○撤銷改判部分所處有期徒刑伍月與駁回上訴部分所處之刑
應執行有期徒刑壹年壹月，罰金新台幣萬元，罰金如易服勞役
，以佰元（即新臺幣玖佰元）折算壹日，扣案之改造手槍壹支
（槍枝管制編號：0000000000號，含彈匣壹個）沒收。
    事  實
一、戊○○明知未經許可，不得持有具有殺傷力之改造槍枝或子
    彈，竟於民國九十三年十一月間某日，於電腦網路上向年籍
    姓名不詳，綽號「小偉」之人，以新臺幣（下同）四萬元之
    代價，購得具有殺傷力之改造手槍（由仿ＷＡＬＴＨＥＲ廠
    ＰＰＫ/ Ｓ型半自動手槍製造之玩具手槍換裝土造金屬槍管
    而成，獲案後槍枝管制編號：0000000000號）一
    支、土造子彈一顆而非法持有之。丙○○、丁○○與戊○○
    為朋友關係，亦均明知未經許可，不得非法寄藏具有殺傷力
    之改造槍枝或子彈，丙○○竟於九十四年一月初某日，因戊○○表示參加他人之告別式不宜攜帶槍、彈，遂在桃園市○○路與宏昌六街交岔路口，接受戊○○之託，將上開槍、彈
    藏匿於其桃園縣桃園市○○○街一四Ｏ號四樓住處，戊○○
    於四、五小時後，告別式結束，即將上開槍、彈取回；而丁○○基於概括犯意，先於同年月十日晚間八時許，在其桃園
    縣桃園市○○路二九九巷三號住處前，接受戊○○之託，將
    上開槍、彈藏匿於其住處，迄於同月十二日晚間八時許，戊○○始向丁○○索回；戊○○復於同月十三日晚間八時許，
    在桃園市○○街一九九號五樓之二乙○○住處地下室停車場
    ，將上開槍、彈交由丁○○保管（戊○○、丁○○前往乙○○住處之經過，詳見後述），丁○○便基於同前非法寄藏槍
    彈之概括犯意允受之，並將槍、彈藏匿於桃園市○○路○段
    一一一巷一Ｏ六弄與八十弄交岔路口之草叢堆內。
二、戊○○與乙○○於九十三年九月底某日曾一同前往某處賭博
    ，乙○○因賭資不足，便陸續向戊○○商借十三萬、十五萬
    及二十萬之現金，並於當日賭輸殆盡。戊○○因乙○○事後
    遲未歸還此筆借款，遂於九十四年一月十三日下午三時許，
    與丙○○、丁○○及真實姓名、年籍不詳，年約二十二、三
    歲之成年男子「楊忠保」、「謝東昇」（此二人均未據起訴
    ）等人，共同謀議欲將乙○○帶出以逼債，基於妨害自由之
    犯意聯絡，乃並告知丁○○於事畢，給予一萬五千元之代價
    後一同前往桃園市○○街九八號「雷霆網路咖啡店」內，藉
    口要求乙○○出外商談上開債務問題，乙○○心想戊○○等
    人應不會對其不利，遂隨同戊○○等五人步出店外，戊○○
    為達限制其自由之目的要求乙○○，將其本人所駕駛車號Ｄ
    Ｂ－九五七二號自用小客車鑰匙交出，並登上戊○○所駕駛
    車輛之右後座，”謝東昇”、丙○○則分別坐於副駕駛座及
    左後座，復將乙○○之自小客車交由丁○○駕駛囑其隨行，
    附載楊忠保者。限制乙○○之行動而剝奪其行動自由。斯時
    戊○○向丙○○稱若乙○○有給錢，會分給伊一點等語，遂
    一同駛離現場。嗣行經桃園市○○路某處，戊○○於路旁停
    車，詢問乙○○要如何處理上開債務，乙○○遲未正面答覆
    ，戊○○示意”謝東昇”者自副駕駛座下取出戊○○事先藏
    匿於該處之改造槍枝（即上開事實一所述，戊○○於94年1
    月12日晚間8時許向丁○○索回者），由戊○○持於手中揮
    比，逼使乙○○交出身上財物，乙○○以身被他人控制、心
    中畏懼，遂將其隨身皮夾交付戊○○，簡某仍將其中現金三
    千元、身分證、健保卡、駕照、現金卡等物取走，而妨害乙○○行使其所有權，並隨即駕車轉往桃園市○○街附近之郵
    局提款機，推由丙○○持乙○○之現金卡，帶同乙○○下車
    提款，丁○○亦將孟車開至該處等候，借無錢可領而作罷。
    丙○○乃與乙○○返回車上。戊○○為滿足其債權，復向乙○○確認於其桃園市○○街一九九號五樓之二住處是否另有
    財物，乙○○表示應該有，一行人隨即驅車前往。丁○○仍
    駕孟車跟隨至前揭住處地下停車等候，然後推由戊○○單獨
    隨乙○○上樓，行前將持有之改造手槍（事實欄一所載之改
    造手槍）交予丁○○保管，戊○○與乙○○進入其五樓住處
    ，仍基於上開妨害他人行使權利之概括犯意，向乙○○之父
    甲○○脅迫稱：乙○○向伊借五十萬元賭博，若不還錢，就
    要將乙○○帶走。甲○○聞言，心生畏懼，表示願去提領現
    款，戊○○於是派遣於門外等候之丙○○及”謝東昇”者隨
    同甲○○至桃園市○○路附近提款機提領一萬八千元，返家
    後，甲○○再連同手邊之現金二千元，均交付戊○○，而妨
    害甲○○行使其所有權；戊○○仍不以為足，喝令乙○○簽
    發四十八萬元本票後，再命甲○○在本票上背書，以脅迫方
    法使孟氏父子行無義務之事。再向甲○○嚇稱：須於翌日上
    午將四十八萬元付清，拿錢才放人等語。言畢，復逼乙○○
    隨同彼等一齊至地下停車場取車後，帶至桃園市○○路哈斯
    勒汽車旅館三Ｏ七室。等候乙○○消息，而妨害乙○○行動
    自由，甲○○因其子仍在戊○○等人挾制中，於翌（十四）
    日將尚未到期之郵局帳戶定期存款解約，並於上午十一時許
    將四十八萬元現金交與戊○○。戊○○隨後於十二時許回哈
    斯勒汽車旅館，分別交付酬勞一萬五千元予丁○○、丙○○
    。乙○○因債務解決始獲得行動自由，但因無處可去，留待
    於汽車旅館，直至當晚九時許與戊○○一同前往某薑母鴨店
    用餐後，始自行駕駛其所有車號ＤＢ－九五七二號自用小客
    車離去。嗣於九十四年一月二十三日乙○○、甲○○向警方
    報案後，警方循線於桃園市○○路中央戲院前查獲丙○○、
    丁○○。丁○○並於同年月二十五日晚間六時許供出前開寄
    藏槍、彈之來源、去向，且帶同警方前往桃園市○○路○段
    一一一巷一Ｏ六弄與八十弄之交岔路口起出上開槍、彈，因
    而查獲。
三、案經桃園縣政府警察局桃園分局報請臺灣桃園地方法院檢察
    署檢察官偵查起訴。
    理  由
壹、違反槍砲彈藥刀械管制條例部分
一、訊據上訴人即被告戊○○、丙○○、丁○○對於上開持有及
    寄藏具有殺傷力槍、彈之犯罪事實均坦承不諱，且所供情節
    均互核相符，又扣案槍枝一支（含彈匣一個）經送鑑定認係
    由仿ＷＡＬＴＨＥＲ廠ＰＰＫ/Ｓ型半自動手槍製造之玩具
    手槍換裝土造金屬槍管而成，雖欠缺保險鈕，惟不影響擊發
    功能，可供擊發適用子彈使用，具有殺傷力；扣案子彈一顆
    經送鑑定認係土造子彈，經試射可擊發，具有殺傷力，有內
    政部警政署刑事警察局九十四年二月十四日刑鑑字第Ｚ00
    0000000號槍彈鑑定書在卷可稽（見九十四年度偵字
    第二八三七號偵查卷第四十二至四十三頁），堪認被告三人
    此部分之自白與事實相符，戊○○持有、丙○○、丁○○寄
    藏具有殺傷力槍、彈之犯行均堪認定。
二、按被告戊○○、丙○○、丁○○行為後，槍砲彈藥刀械管制
    條例已於九十四年一月二十六日修正公布，自同年月二十八
    日生效，其中原條例第十一條規定已刪除，並與原條例第八
    條、第十條、第十一條合併修正為第八條，茲比較原條例第
    十一條第四項及修正後該條例第八條第四項規定之法定刑，
    已從「一年以上七年以下有期徒刑，併科新臺幣七百萬元以
    下罰金」，提高為「三年以上十年以下有期徒刑，併科新臺
    幣七百萬元以下罰金」，以修正前規定有利於被告，自應依
    刑法第二條第一項但書之規定，適用修正前之槍砲彈藥刀械
    管制條例第十一條第四項之規定論處。核被告戊○○持有前
    開改造槍枝及子彈之行為，丙○○、丁○○寄藏前開改造槍
    枝及子彈之行為，係分別涉犯槍砲彈藥刀械管制條例第十一
    條第四項之持有及寄藏可發射子彈具有殺傷力枝槍枝罪（修
    正前）、第十二條第四項之持有及寄藏子彈罪。被告丁○○
    先後二次寄藏槍枝及子彈之行為，時間緊接，方式雷同，所
    犯又均為基本構成要件相同之罪，均顯係基於概括犯意為之
    ，均為連續犯，均應論以一罪，並加重其刑。被告三人均係
    以一行為觸犯上開二罪名，為想像競合犯，應從一重之持有
    及寄藏可發射子彈具有殺傷力槍枝罪論斷。
三、原審以被告戊○○、丙○○上開罪證明確，適用修正前槍砲
    彈藥刀械管制條例第十一條第四項、第十二條第四項、刑法
    第十一條前段、第二條第一項但書、並審酌被告戊○○持有
    槍、彈之犯行，對社會治安威脅已然很大，竟進而持槍逼迫
    被害人就範，目無法紀，惡性匪輕，被告丙○○依被告戊○○之指示而為，犯罪情節較輕就被告戊○○量處有期徒刑壹
    年貳月，併科罰金新台幣陸萬元，罰金如易服勞役以佰元
    （即新台幣玖佰元）折算壹日，就被告丙○○量處有期徒刑
    拾月，併科罰金萬元，罰金如易服勞役以佰元（即新台
    幣玖佰元）折算壹日，扣案之改造手槍壹支（槍枝管制編號
    ：0000000000號，含彈匣壹個）沒收。其認事用法，核無不
    合，量刑亦稱妥適，被告戊○○、丙○○上訴空言指摘原判
    決此部分不當，自無理由，應予駁回。
四、原審就被告丁○○所犯違反槍砲彈藥刀械管制條例部分予以
    依法論科，原非無見，但查被告丁○○所犯為該條例第十一
    條第四項之罪，其本刑為一年以上，七年以下有期徒刑，與
    刑法第四十二條第二項易科罰金之條件不符，原判決諭知有
    期徒刑陸月並諭知易科罰金折算標準即有未洽，被告丁○○
    上訴雖無足取，但公訴人上訴意旨執此指摘此部分不當為有
    理由，應由本院將被告丁○○所涉此部分予撤銷改判。爰審
    酌被告丁○○對於二度寄藏槍彈行為坦承不諱，為警查獲供
    出槍彈來源及去向，並帶同警方起出槍彈，因而破獲本案，
    應依槍砲彈藥刀械管制條例第十八條第四項規定減輕其刑。
    並於上揭連續犯加重其刑後再依法減輕之。並審酌犯後態度
    良好等一切情況，量處有期徒刑陸月。扣案之改造手槍壹支
    （槍枝管制編號：0000000000號，含彈匣壹個）沒收。至本
    件原扣案子彈壹顆，業經鑑定單位實際試射，已不再具殺傷
    力，自非屬違禁物，爰不宣告沒收。
貳、妨害自由部分：
一、訊據上訴人即被告戊○○雖坦承：伊當天確有於車上亮槍，
    並向乙○○取得現金三千元及證件、現金卡等物，要求乙○○以卡片領款還債及簽發本票，又要求甲○○於本票簽名背
    書，復自甲○○取得共五十萬元現金等事實。但矢口否認有
    何妨害乙○○行動自由，亦否認有何妨害乙○○、甲○○行
    使權利或脅迫其二人行無義務之事之行為，辯稱：當天從頭
    到尾都是被害人乙○○、李慶連自願的，伊沒有限制被害人
    之行動自由，五十萬元是乙○○自己說的，事實上被害人欠
    伊錢，伊並沒有強盜他的錢，伊亦未強迫甲○○在本票背書
    ，伊告知甲○○債務之事後，甲○○便表示願意幫忙處理，
    被告丙○○則承認：伊與被告戊○○一同找乙○○處理債務
    ，與戊○○、乙○○、及另一名戊○○之朋友同車，並先後
    陪同乙○○、甲○○前往提款機提款，事前知道此行可能有
    報酬可拿，事後亦向戊○○收取一萬五千元報酬等事實，惟
    矢口否認有何強制乙○○及其父交付或簽立本票之犯行，辯
    稱：伊只知道戊○○與乙○○有債務糾紛，伊都是聽戊○○
    指示辦理，伊並未持槍逼迫乙○○，後來去乙○○家時，伊
    並未進入，不了解裡面發生何事云云。被告丁○○雖承認受
    共同被告戊○○之委託駕駛乙○○之自小客車尾隨在後，並
    受有一萬五千元之報酬，但否認知情，並辯稱：伊沒有強盜
    ，伊只是陪戊○○去收錢云云。
三、經查：
  (一)戊○○因被害人乙○○賭博而向其借款遲未歸還，簡某乃於
    94年1月13日下午  同共同被告丙○○、丁○○及真實姓名
    、年籍不詳，年約二十二、三歲之成年男子。”楊忠保”、
    ”謝東昇”者共同前往桃園市○○街98號”雷霆網路咖啡店
    ”向被害人乙○○討債一節為被告三人均承不諱，核與被害
    人乙○○之指述相符，並有攜帶原於1月1日交丁○○寄藏而
    於1月12日晚間8時許索回之，復於1月13日戊○○上樓到孟
    宅前再交鄧保管之改造手槍、子彈扣案可憑，被告等此部分
    之自白與事實相符，顯見被告三人與”楊忠保”、”謝東昇
    ”者間均有意思之連絡，足堪認定。
  (二)雖在”雷霆網路咖啡店”將被害人召出，並要求被害人乙○○出外商談債務，被害人乙○○同意而登上被告戊○○所駕
    駛之小客車（Z8-6986)，此為被害人於警訊中所供明（偵字
    2182號卷第32頁），被告三人所辯沒有要挾他上車，仍屬可
    信，唯其於被害人乙○○上車後，令其坐於副駕駛座後方，
    即後座右方，丙○○坐於駕駛座後方，另”謝東昇”者坐於
    副駕駛座，藉以控制被害人乙○○；戊○○並命被害人乙○○交出其自小客車 (DB-9572）鑰匙，交由丁○○駕駛搭載
    ”楊忠保”者跟隨在後，益見被告等有予以控制被害人行動
    之意圖及行為。被告等所辯並無妨害其行動自由云云，自屬
    飾詞。
  (三)被告等將被害人帶上車後，戊○○將車開往桃園市○○路○○路邊，丁○○亦追隨在後停放，斯時戊○○逼問被害人錢
    如何處理，被害人未作聲，戊○○乃命”謝東昇”者從副駕
    駛座底下取出戊○○從丁○○索回之改造手槍交給戊○○，
    對被害人揮比，使乙○○駕嚇不敢反抗一節，已據共犯丙○○於警訊中供稱：”戊○○從副駕駛座下面拿出一把手槍
    對乙○○．．．。”（見偵字第2182號卷15頁），又於原
    審審理時結證稱：在中平路邊車上，戊○○有問乙○○錢什
    麼時候要還，乙○○起先不講話，後來又說他沒有錢，氣氛
    很僵，戊○○就拿槍出來揮，戊○○亮槍後，就要乙○○將
    身上皮包拿出來，戊○○看到錢就把錢拿走，看到有現金卡
    、信用卡，就叫伊陪乙○○去看卡片裡到底有沒有錢等語（
    見原審第二次審判筆錄第5、12、14頁），核與被害人乙○○於偵查中證述：停在中平路時，副駕駛座之人拿出槍，戊○○舉槍對伊，問伊家裡有沒有錢，伊說家裡應該有，還叫
    伊把身上東西拿出來，伊拿出三千元現金、身分證、健保卡
    、信用卡、駕照、現金卡三張等語（見偵字2182號卷84、85
    頁）相符。即被告戊○○於原審審理中亦自承：當天伊問戊○○何時還錢？乙○○不說話，伊不知道怎麼辦，才從包包
    裡拿出槍來亮，心想他能否快點還錢等語明確（見原審94年
    8月11日審判筆錄（即第二次審判筆錄）第16頁）。按衡情
    槍枝乃具高度危險性之違禁品，一般人對此均深感恐懼，被
    告戊○○與被害人乙○○身處同車，相近咫尺，被告戊○○
    在被害人面前持槍揮比，其目的自為迫使被害人就範，其以
    槍挾制被害人乙○○剝奪其行動自由益超明顯。本院審理中
    被告否認伊未拿槍出來揮比，自屬卸責飾詞並無可採。至被
    害人乙○○於本院供稱：我認為事情一定要解決，所以戊○○邀我去汽車旅館，我也願意一同前往解決云云，應是事後
    迴護被告之詞，自非事實。
  (四)被告丙○○挾同乙○○前往提款機提款無後，乙○○表示
    家中應有財物，被告戊○○乃再將被害人乙○○挾持原車前
    往其住家，對乙○○之父甲○○脅迫稱：乙○○向伊借五十
    萬元賭博，若不還錢，就要將乙○○帶走等語，甲○○因心
    生畏懼，便由被告丙○○、「謝東昇」帶同前往提款機提領
    一萬八千元，再連同手邊之二千元，一併交付戊○○，戊○○再命乙○○簽發四十八萬元本票，由甲○○背書，又向甲○○嚇稱：須於翌日上午將四十八萬元付清，拿到錢才放人
    等語，甲○○因恐被告戊○○對乙○○不利，於翌日上午十
    一時許將四十八萬元現金交付戊○○等情，業據證人乙○○
    於偵查中陳稱：戊○○問伊家裡有沒有錢，伊說應該有，戊○○就說要去伊家中拿錢，戊○○向伊父親要五十萬元，當
    天給了二萬現金，戊○○要伊簽四十八萬元本票，由伊父親
    背書，並跟伊父親說拿到錢才放人等語綦詳（見九十四年度
    偵字第二一八二號偵查卷第八十五、八十六頁），並據證人
    甲○○於偵查中證稱：戊○○一進門就說他拿現金給乙○○
    賭博，要把乙○○帶走，伊就拿存摺給他看，要先拿二萬給
    他，戊○○另叫乙○○開四十八萬元本票，由伊簽名背書，
    並說餘額要在翌日中午前給他，伊於翌日上午十一時就將四
    十八萬交給戊○○等語明確（見九十四年度偵字第二一八二
    號偵查卷第八十七頁），二位證人所言互核相符。至證人乙○○於原審審理時改稱：進入伊住處之後，伊就告知伊父親
    積欠戊○○近五十萬之事，伊父親身上只有二萬元，伊就跟
    戊○○說先還他二萬元，其他簽本票，戊○○說好云云（見
    第一次審判筆錄第九頁），證人甲○○於原審審理時亦改稱
    ：戊○○進門後，就說乙○○向他借現金賭博，共四十多萬
    接近五十萬，伊先給戊○○二萬元，戊○○問剩下的錢怎麼
    辦，伊說由伊兒子開票、伊背書總可以吧云云（見原審第一
    次審判筆錄第16、17頁），於本院審理時乙○○亦改稱：大
    約在93年左右，吃完飯的時候，來了六、七子帶乙○○到
    家裡來，只有戊○○進來家裡告訴我乙○○欠錢，我有問戊○○欠他什麼錢，戊○○說是乙○○欠他賭博的錢，他說將
    近五十萬元，我當時就先給他二萬元，其他的我告訴他明天
    再想辦法，第二天我提出四十八萬元給戊○○。”（當時依
    你看，他們帶你孩子回家的時候，他們有無用強制的方法？
    ）沒有這樣的情形，他們本來就很熟，六、七個孩子都在外
    面只有戊○○進來我們家”。云云（見本院95年1月18日筆
    錄），但與被告戊○○於偵查中自承：是伊提議要簽本票（
    見九十四年度偵字第二一八二號偵查卷第一Ｏ三頁）之情節
    不符，證人二人嗣後迴護被告之情甚為明顯，自難以其等此
    部分證言為被告有利之認定。又證人甲○○雖於原審審理時
    曾稱：伊是老兵，什麼陣仗都看過，伊不怕，但是心裡不舒
    服、不甘願等語（見原審第一次審判筆錄第十九頁），惟經
    原審就其給付被告戊○○四十八萬元之出處質之，其則稱：
    係伊於郵局之定期存款，因怕小孩出事情，不知道戊○○是
    玩真的玩假的，小孩安全要緊，伊平常八、九點就上床睡覺
    ，給付四十八萬元之當天晚上，伊緊張睡不著，非要等到乙○○回來才安心等語（見原審第一次審判筆錄第二十三至二
    十四頁），足見證人甲○○確因被告戊○○上開恐嚇之語心
    生畏懼，進而為上開陸續交付現金及本票背書等行為，證人
    前開所稱其不害怕云云，亦屬迴護被告戊○○之詞。
  (五)被告丙○○於偵查中自承：將乙○○帶上車後，戊○○跟伊
    說，若乙○○有給錢，會分給伊一點等語（見九十四年度偵
    字第二一八二號偵查卷第八十九頁），又被告丙○○自雷霆
    網路咖啡館起至到達乙○○住處為止，均與被告戊○○、「
    謝東昇」及乙○○同車，坐在乙○○旁加以控制，並先後經
    指派帶同乙○○及甲○○前往提款機提款，其目的自在防範
    乙○○逃逸甚明。嗣後並自被告戊○○收受報酬一萬五千元
    等情，為被告丙○○始終坦承不諱，被告丙○○既目睹被告
    戊○○、「謝東昇」持槍催討債務，竟仍因貪圖被告戊○○
    先前所承諾之報酬，不僅未離開現場，甚至參與監視乙○○
    、甲○○提款之行為，事後並向被告戊○○領取一萬五千元
    報酬，其與被告戊○○、「謝東昇」間就限制乙○○行動自
    由及迫使乙○○、甲○○交付財物、簽發本票及背書之行為
    顯然均有犯意聯絡、行為分擔無訛，即使被告丙○○並未實
    際進入乙○○住處，亦有將被告戊○○之行為視為自己行為
    之意，被告丙○○辯稱：乙○○住處內情形伊不知情云云，
    自不得解免其有參與分擔之罪責。
  (六)另被告丁○○雖辯稱伊從未和被害人見面，僅受戊○○之委
    託，幫伊駕駛乙○○之車子，跟隨在後而受領報酬一萬五千
    元云云。但查報共犯之成立，除共同實施犯罪行為者外，其
    就他人之行為負共犯之責者，以有意思聯絡為要件，又共犯
    、從犯之區別，以其主觀犯意及客觀犯行為標準，凡以自己
    犯罪之意思而參與犯罪，無論其所參與者是否犯罪構成要件
    之行為皆為正犯。其以幫助他人犯罪之意思參與者其所參與
    者，苟係犯罪構成要件之行為，亦為正犯，本件被告丁○○
    及”楊忠保”者事先即有謀議，方一同前往雷霆網路咖啡店
    ，且其原於94年1月10日受託寄藏共同被告戊○○託付之系
    爭槍彈，而於事後前一日方由戊○○索回準備於1月13日作
    案挾持被害人乙○○之用，而被告丁○○於94年1月13日中
    午接獲戊○○電話並至其家接其前往桃園市○○街98號雷霆
    網站尋找被害人乙○○，將乙○○帶上戊○○之Z8-6986號
    自小客車，並由被告丁○○駕駛被害人乙○○之自小客車尾
    隨在後，至中平路邊停車，又開往被害人乙○○住家地下室
    停車場，斯時又接受戊○○相託保管槍、彈等情，業據被告
    丁○○於警訊中所是認，於偵查中檢察官訊以在據人之過程
    時，有無聽到他們的對話？答以”我有聽到簡說「你完蛋了
    」。又問過程是多久？答稱：在中平路尾停了一小時，在中
    平路郵局停了半小時，他們是要去提款，但沒有提到，之後
    就直接到被害人家中，他們進去談，簡就叫我去買本票、印
    泥、十行紙等叫被害人寫。”等語（  字2837號卷第38頁）
    ，顯見被告丁○○對於共同被告戊○○邀其參與之事知之甚
    詳，並由其擔任駕駛被害人之自小客車，眼見被害人登上被
    告戊○○所駕駛之小客車其與共同被告戊○○、丙○○及不
    詳姓名之”楊忠保”、”謝東昇”者間有犯意之聯絡及行為
    之分擔至明，犯行足以認定。
四、被告戊○○、丁○○、丙○○及”楊忠保”、”謝東昇”者
    以強制方式挾持被害人乙○○至中平路提款，又帶至其住家
    ，限制其行動自由之行為係犯刑法第302條第1項之妨害自由
    罪。又其間迫使乙○○前往郵局提款機提款，又帶至其住家
    迫使乙○○簽發本票等行為，應為妨害行動自由之高度行為
    所吸收，不另成立刑法第304條之使人行無義務之事或妨害
    人行使權利罪。另被告等將乙○○帶至其住家，以限制乙○○行動自由逼使乙○○之父甲○○交付財物及在乙○○簽發
    本票為背書之行為，應論以較重之第304條第1項以脅迫使人
    無義務之事罪，被告等所犯二罪間有方法結果之牽連關係，
    應從一重之第302條第1項論處又被告戊○○、丙○○、丁○○及”楊忠保”、”謝東昇”者間有犯意之連絡及行為之分
    擔，均為共同正犯。公訴人以被告戊○○與丙○○在車上基
    於共同不法所有之犯意聯絡由被告戊○○持槍指向乙○○命
    其交付財物，致使乙○○不能抗拒而交付財物現金三千及證
    件、現金卡、信用卡等物因認被告戊○○、丙○○二人應成
    立刑法第330條第1條（起訴書贅載第3款）之加重強盜罪嫌
    云云。又以被告戊○○、丙○○另共同基於不法所有之犯意
    聯絡，由被告戊○○向甲○○出言恫嚇，甲○○遂心生畏懼
    ，前往領款交付予戊○○，因認被告二人應成立刑法第三百
    四十六條第一項之恐嚇取財罪嫌云云。惟被告戊○○、丙○○均堅決否認有何不法所有之意圖，被告戊○○辯稱：乙○○確實向其陸續借貸十三萬元、十五萬元、二十萬元用於賭
    博等語，被告丙○○則辯稱：伊只知道戊○○與乙○○有債
    務糾紛等語。查證人甲○○於偵查中證稱：戊○○說乙○○
    欠其賭債五十萬元，經其追問，戊○○始說明係拿現金給乙○○賭博等語（見九十四年度偵字第二一八二號偵查卷第八
    十七頁），揆諸證人甲○○該次作證之其餘陳述均不利於被
    告，證人此言應無迴護被告之虞，足見被告戊○○確有告知
    甲○○借款予乙○○賭博之事，再審之被告戊○○上開告知
    甲○○之內容，被告戊○○原稱乙○○積欠「賭債」，依社
    會通念，所謂賭債係指二人對賭所積欠之債務，然被告戊○○經甲○○追問後，即說明係伊借現金讓乙○○賭博，若被
    告戊○○僅係隨口捏造欠債之謊言搪塞甲○○，只需依上開
    常情解釋「賭債」之意即可，實無庸花費心思另行編造「伊
    借款予乙○○，乙○○再拿去賭博」之複雜情節，顯見被告
    戊○○借款予乙○○賭博之情應非虛構；另證人乙○○於原
    審審理時亦證稱：伊於九十三年九月底有與戊○○一同去某
    賭場，伊陸續向戊○○借了十三萬元、十五萬元、二十萬元
    賭博，當天手氣很背等語（見原審第一次審判筆錄第五頁）
    ，與被告所辯情形相同，證人乙○○於偵查中雖否認有積欠
    被告戊○○債務之事，然於原審審理時解釋稱：戊○○出賭
    場時向伊說：「這筆錢以後再說」，伊覺得戊○○是表示這
    筆錢不算伊積欠之債務，所以伊認為並沒有欠被告錢，且伊
    不想讓父親知道伊有賭博行為等語，於本院調查時亦為相同
    供述，尚與常情無違，是被告戊○○辯稱其借款四十八萬元
    予乙○○賭博一節，應堪採信。被告戊○○主觀上既認其對
    於乙○○有四十八萬元之債權，其向乙○○所為本件追討債
    務之行為，自無所謂不法所有之意圖可言。至借款為48萬元
    ，而被告戊○○向甲○○要求索取50萬元，雖與債款不符。
    唯借款時間為93年9月，距其索債時間已逾三個月以上則告
    以加計利息而索取整數亦為人情之常，其所辯無不法所有之
    意圖尚堪採信，被告戊○○、丙○○二人之行為與加重強盜
    罪及恐嚇取財罪之構成要件均有未合。公訴人認被告二人涉
    犯此二罪名，容有未洽。惟被告戊○○、丙○○、丁○○及
    ”謝東昇”、”楊忠保”者此部分對乙○○之強暴脅迫行為
    ，應為妨害行動自由之行為所吸收，不另論罪已詳如上述。
    又被告等人對被害人甲○○以脅迫行為交付財物而妨害其行
    使所有權再進而在本票為背書等強制行為基本事實堪認同一
    ，本院依刑事訴訟法第300條之規定就此部分變更起訴法條
    ，併為明。
五、原審就被告戊○○、丁○○、丙○○三人罪證明確依法論科
    原非無見，但查(一)原判決就對被害人乙○○、甲○○部分不
    成立刑法第302條第1項之妨害行動自由罪而成立刑法第304
    條第1項之使人行無義務之事罪，其認第302條第1項之犯罪
    不能證明容有未洽(二)原判決認被告丁○○就強制罪部分不成
    立犯罪亦有未當 (理由均見前述）。被告等上訴否認犯罪固
    無足取，惟公訴人就強制罪部分認被告等有不法所有之意圖
    云云，固無理由，惟就妨害自由部分上訴指摘原判決此部分
    不當為有理由，本院就原判決關於強制罪部分暨執行刑部均
    撤銷。爰審酌被告等之素行、智識程度與被害人之關係以及
    犯罪之動機、目的、手段、危害之程度及犯罪後之態度等一
    切情狀就被告戊○○量處有期徒刑柒月，丙○○量處有期徒
    刑伍月，丁○○處有期徒刑伍月。戊○○撤銷改判所處徒刑
    與上訴駁回部分所處之刑應執行有期徒刑壹年柒月，併科罰
    金新臺幣陸萬元，罰金如易服勞役以佰元（即新臺幣玖佰
    元）折算壹日。扣案之改造手槍壹支（槍枝管制編號000000
    0000號含彈匣壹個）係違禁物，依刑法第38條第1項第1款宣
    告沒收。
    丙○○撤銷改判所處之刑與駁回上訴部分所處之刑應執行執
    行有期徒刑壹年壹月，併科罰金新臺幣萬元，罰金如易服
    勞役以佰元（即新臺幣玖佰元）折算壹日。扣案之改造手
    槍壹支（槍枝管制編號0000000000號含彈匣壹個）係違禁物
    ，依刑法第38條第1項第1款宣告沒收。
    丁○○所處之刑應執行執行有期徒刑拾月，併科罰金新臺幣
    壹萬元，罰金如易服勞役以佰元（即新臺幣玖佰元）折算
    壹日。扣案改造手槍壹支（槍枝管制編號0000000000號含彈
    匣壹個）係違禁物，依刑法第38條第1項第1款宣告沒收。至
    扣案子彈一顆業經鑑定單位實際試射已不再具殺傷力，自非
    違禁物，爰不為沒收。
據上論斷應依刑事訴訟法第368條、第369條第1項前段、第364條
、第299條第1項前段、第300條，槍砲彈藥刀械管制條例第11條
第4項（修正前）第12條第4項、第18條第4項，刑法第11條前段
、第2條但書、第28條、第302條第1項、第304條第1項、第55條
、第42條第2項、第38條第1項第1款、第51條第5款，罰金罰鍰提
高標準條例第2條判決如主文。
本案經檢察官洪泰文到庭執行職務。
中    華    民    國    95    年    3     月    15    日
                  刑事第七庭  審判長法  官  陳  正  雄
                                    法  官  許  錦  印
                                    法  官  蔡  光  治
以上正本證明與原本無異。
如不服本判決，應於收受送達後十日內向本院提出上訴書狀，其
未敘述上訴之理由者並得於提起上訴後十日內向本院補提理由書
（均須按他造當事人之人數附繕本）。
                                    書記官  陳  韋  杉
中    華    民    國    95    年    4     月    4     日
中華民國刑法第304條
(強制罪)
以強暴、脅迫使人行無義務之事或妨害人行使權利者，處 3 年以
下有期徒刑、拘役或 300 元以下罰金。
前項之未遂犯罰之。
中華民國刑法第302條
(剝奪他人行動自由罪)
私行拘禁或以其他非法方法，剝奪人之行動自由者，處 5 年以下
有期徒刑、拘役或 300 元以下罰金。
因而致人於死者，處無期徒刑或 7 年以上有期徒刑，致重傷者，
處 3 年以上 10 年以下有期徒刑。
第 1 項之未遂犯罰之。
槍砲彈藥刀械管制條例第11條第4項：
未經許可，持有、寄藏或意圖販賣而陳列第一項所列槍砲者，處
一年以上七年以下有期徒刑，併科新臺幣七百萬元以下罰金。
槍砲彈藥刀械管制條例第12條第4項：
未經許可，持有、寄藏或意圖販賣而陳列子彈者，處 5 年以下有
期徒刑，併科新台幣 300 萬元以下罰金。
槍砲彈藥刀械管制條例第18條第4項
犯本條例之罪，於偵查或審判中自白，並供述全部槍砲、彈藥、
刀械之來源及去向，因而查獲或因而防止重大危害治安事件之發
生者，減輕或免除其刑。拒絕供述或供述不實者，得加重其刑至
三分之一。


司法院資訊處製作；財團法人民間司法改革基金會備份。
